臺灣基隆地方法院民事判決　　　　　　 94年度基簡字第198號
原　　　告　乙○○
被　　　告　甲○○
上列當事人間請求損害賠償事件，本院於民國94年8月9日言詞辯
論終結，判決如下：
    主    文
被告應給付原告新台幣壹拾參萬元，及自民國九十四年三月三十
日起至清償日止按年息百分之五計算之利息。
原告其餘之訴駁回。
訴訟費用由被告負擔十分之五，餘由原告負擔。
本判決第一項得假執行。
原告其餘假執行之聲請駁回。
    事實及理由要領
壹、原告原起訴請求被告賠償新台幣（下同）486450元，嗣於訴
    訟程序進行中減縮其請求為260000元。其減縮訴之聲明為民
    事訴訟法第255條第1項第3款所許，合先敘明。
貳、原告起訴主張渠所有車號9K-0108自用箱型車（下稱系爭廂
    型車），於民國92年3月24日上午10時10分許，由訴外人李
    名禾駕駛，自台北縣金山鄉往萬里方向行駛。途經台北縣萬
    里鄉○○路250號前時，遭被告駕駛車號849-LE號營業小客
    車（下稱系爭小客車）撞及。該車遭損害後以410000元賣出
    ，計損失260000元，應由被告負損害賠償責任等語。被告則
    以該交通事故係駕駛汽車之李名禾過失所致，不應由渠負責
    賠償，況原告之損害賠償請求權已因時效而消滅等語，資為
    抗辯。
參、經查，被告駕駛系爭小客車，行經台北縣萬里鄉○○路250
    號前內側快車道路口時，疏未注意減速及煞車，致撞及李名
    禾所駕駛之系爭廂型車右側後方車身。事發當時係雨天、日
    間、自然光線充足，道路係交岔路口，限速60公里、柏油路
    面，路面潮濕、無缺陷及障礙物，視距良好。被告所駕駛系
    爭小客車右前車角撞及系爭箱型車右後車門及右後輪，導致
    系爭箱型車旋轉翻導滑行，李名禾並因此受有頭部外傷併腦
    震盪之傷害（被告所犯業務過失傷害刑事案件，業經本院刑
    事庭於94年3月31日以94年度交易字第4號刑事判決判處拘役
    30 日，得易科罰金在案）等情，有道路交通事故調查表、
    談話紀錄表、補充資料表、道路交通事故現場圖、長庚紀念
    醫院診斷證明書及照片23張在卷足憑。按行車速度，依速限
    標誌或標線之規定，無標誌或標線者，行經彎道、坡路、狹
    路、狹橋、隧道、泥寧或積水道路、無號誌之交岔路口、道
    路修理地段或行近工廠、學校、醫院、車站、會堂、娛樂、
    展覽、競技等公共場所出入口及其他人車擁擠處匴，或因雨
    霧致視線不清或道路發生臨時障礙時，均應減速慢行，作隨
    時停車之準備，道路交通安全規則第93條第1項第3款定有明
    文。被告駕車自應注意上開規定，且依當時狀況又無不能注
    意情形，竟疏未注意，以致發生本件交通事故，被告就原告
    所受之損害，顯有過失，且其過失行為與原告所受損害間，
    具有相當因果關係。台灣省台北縣區車輛行車事故鑑定委員
    會、台灣省車輛行車事故覆議委員會就本件交通事故所為鑑
    定，雖認為被告並無肇事因素，然各該鑑定並未斟酌上開情
    形，而與事實不符，為本院所不採，被告抗辯稱並無過失云
    云，亦非可採。被告就本件交通事故既有過失，從而原告請
    求被告損害賠償，於法自屬有據。
肆、另按因侵權行為所生之損害賠償請求權，自請求權人知有損
    害及賠償義務人時起，二年間不行使而消滅，民法第197條
    第1項前段有明文規定。本件交通事故發生於92年3月24日，
    原告係於94年3月23日對被告起訴請求賠償損害，有起訴狀
    在卷可稽，其請求權並未逾2年之時效期間。被告主張時效
    抗辯，認為原告之損害賠償請求權已罹時效而消滅云云，顯
    非可採。
伍、按因故意或過失，不法侵害他人之權利者，負損害賠償責任
    ；又汽車、機車或其他非依軌道行駛之動力車輛，在使用中
    加損害於他人者，駕駛人應賠償因此所生之損害；又不法毀
    損他人之物者，被害人得請求賠償其物因毀損所減少之價額
    ，民法第184條第1項前段、第191條之2前段、第196條分別
    定有明文。系爭廂型車之新車購買價格為918010元，本件事
    故發生時扣除折舊之價值為670000元，而原告於事故發生後
    將系爭廂型車出售之價格為410000元，有發票、中古汽車估
    價單及汽車買賣合約書等附卷可證。足證原告所主張其所有
    系爭廂型車因毀損而受有260000元價值減少之損害為真實。
    惟按損害之發生或擴大，被害人與有過失者，法院得減輕賠
    償金額，或免除之，民法第217條第1項規定甚明。本件原告
    所有系爭廂型車，由李名禾駕駛而發生事故時，李名禾在前
    述路口，於未到路口中心處前即違規提前在該路口停車線前
    搶先左轉，以致遭直行之被告車輛撞及，有違道路交通安全
    規則第102條第1項第6款之規定，對於本件交通事故之發生
    ，亦屬與有過失。本院審酌被告與李名禾之過失程度，認為
    各為2分之1，是原告所得向被告請求之賠償金額，應減少2
    分之1為適當。
陸、綜據上述，應認原告請求被告給付130000元，及自起訴狀繕
    本送達被告翌日（94年3月30日）起至清償日止，按週年利
    率百分之五計算之利息，核無不合，應予准許，原告逾此部
    分之請求為無理由，應予駁回。
柒、本判決係適用簡易訴訟程序所為被告敗訴之判決，應由本院
    依職權宣告假執行。至原告敗訴部分，其假執行之聲請即失
    所附麗，應併予駁回。
據上論結，本件原告之訴為一部有理由，一部無理由，依民事訴
訟法第79條、第389 條第1項第3款，判決如主文。
中　　華　　民　　國　   94　　年　　8　　月　  23    日
                  基隆簡易庭法  官  陳培仁
以上正本係照原本作成。
對於本件判決如有不服，應於收受送達後20日內向本院提出上
訴書狀，上訴於本院合議庭，並按他造當事人之人數附具繕本。
中　　華　　民　　國　　94　　年　　8 　　月　　23　　日
                            書記官  賴敏慧
